臺灣基隆地方法院民事判決　　　　　　　　96年度親字第32號
原　　　告　丁○○
被　　　告　乙○○
法定代理人　甲○○○
　　　　　　丙○○
上列當事人間請求確認親子關係存在事件，本院判決如下：
    主    文
原告之訴駁回。
訴訟費用新臺幣參仟元由原告負擔。
    事實及理由
一、本件原告起訴主張：訴外人即原告之妻甲○○○，前於93年
    11月8日與另訴外人丙○○結婚，而後甲○○○與丙○○於
    95年5月4日離婚，於95年12月10日生被告，甲○○○復於96
    年4月24日與原告結婚，婚後始發現原告為被告之生父。為
    此提起本訴，請求確認原告與被告間之親子關係存在。
二、按原告之訴，依其所訴之事實，在法律上顯無理由者，法院
    得不經言詞辯論，逕以判決駁回之，民事訴訟法第249條第2
    項定有明文。又同項規定之「法律上顯無理由」，包括關於
　　當事人適格要件之欠缺在內（參閱最高法院29年度抗字第34
  　7號判例、曹偉修著，最新民事訴訟法釋論，第769頁）；且
    當事人之適格為權利保護要件之一，得依職權調查之，不待
    當事人主張不適格時始應調查，原告或被告就為訴訟標的之
    法律關係如無訴訟實施權，當事人即非適格，原告欠缺權利
    保護要件，法院自應認其訴為無理由，並得逕行以判決駁回
    之（參看最高法院32年度上字第160 號判例、80年度台上字
    第2378號判決、79年度台抗字第415 號裁定、58年度台上字
    第3435號判決）。又，當事人適格，乃指當事人就具體特定
    之訴訟，得以自己之名義為原告或被告，而受為訴訟標的法
    律關係之本案判決之資格而言（最高法院80年度台上字第10
    10號判決參照）。關於確認之訴，當事人適格之判斷，係以
    有即受確認判決之法律上利益作為判斷基準，而確認法律關
    係之訴，非原告有即受確認判決之法律上利益者，不得提起
    之；確認法律關係基礎事實存否之訴，亦同；並確認法律關
    係基礎事實存否之訴，以原告不能提起他訴訟者為限，此觀
    民事訴訟法第247條第1項、第2項規定甚明，故原告提起之
    確認訴訟，若依不陳述，可認係欠缺即受確認判決之法律上
    利益者，法院自應認其訴為無理由，並得逕行以判決駁回之
    。又按按妻之受胎係在婚姻關係存續中者，依民法第1063條
    第1項規定，應推定其所生之子女為婚生子女，受此推定之
    子女，惟在夫妻之一方，或子女證明妻非自夫受胎者，得依
    同條第2項之規定以訴否認之，如夫、妻、子女均已逾該條
    第3項所定之法定期間而未提起否認之訴，或雖提起而未受
    有勝訴之確定判決以前，該子女在法律上不能不認為夫之婚
    生子女，無論何人，皆不得為反對之主張，旨在早日確定法
    律上之親子關係，期保護婚生子女之地位（參見最高法院23
    年度上字第3473號判例、75年度台上字第2071號判例、90年
    度台上字第1795號判決、91年度台上字第1222號判決，95年
    12月19日民事庭決議，司法院大法官會議釋字第587號解釋
    ）。
三、經查，本件依原告之陳述，被告乃受推定為丙○○之婚生子
    女，則依前項說明在夫即丙○○、妻即甲○○○之一方，或
    子女即本件被告乙○○依法於法定期間內，提起婚生否認之
    訴而受有勝訴之確定判決以前，該子女即本件被告乙○○在
    法律上不能不認為丙○○之婚生子女，無論何人，皆不得為
    反對之主張，是本件原告之請求，自屬顯無理由，應以判決
    駁回其訴，並不經言詞辯論為之。至於本件被告為丙○○之
    婚生推定，如經婚生否認權人（即丙○○、妻即甲○○○之
    一方，或子女即本件被告乙○○）依法於法定期間內提起婚
    生否認之訴，在獲得勝訴確定後，生父得為認領，而視為婚
    生子女，自不待言（可參看司法院35年院解字第3181號解釋
    ）併此敘明。
四、據上論結，本件原告之訴為無理由，依民事訴訟法第249 條
    第2項、第78條、第87條第1項，判決如主文。
中　　華　　民　　國　　96　　年　　10　　月　　31　　日
　　              家事法庭法　官　李木貴
以上正本係照原本作成。
對於本件判決如有不服，應於收受送達後20日內向本院提出上訴
書狀，敘述上訴之理由，上訴於臺灣高等法院，並按他造當事人
之人數附具繕本。
中　　華　　民　　國　　96　　年　　10　　月　　31　　日
                          書記官　林蔚菁
